臺灣臺南地方法院刑事判決　　　　　　　　　　　　　九十一年度交易字第三二號
　　公　訴　人　臺灣台南地方法院檢察署檢察官
　　被　　　告　丙○○
右列被告因過失傷害案件，經檢察官提起公訴（九十年度營偵字第一七○六號），本
院判決如左：
    主  文
丙○○因過失傷害人，累犯，處有期徒刑參月，如易科罰金，以參佰元折算壹日。
    事  實
一、丙○○於民國八十四年，因藥事法案件，經本院判處有期徒刑十月確定，並於八
    十九年九月四日執行完畢，仍不知悔改。又於九十年八月八日下午三時二十分許
    ，明知並無駕駛執照，仍駕駛車牌號碼Ｙ八－二○六七號自用小客車，搭載其妹
    丁○○，沿台南縣新營市○○路，由北往南方向行駛，途經上開路段與秦漢路之
    交岔路口時，理應注意汽車行駛時，駕駛人應注意車前狀況，並隨時採取必要之
    安全措施及車輛面對紅燈表示禁止通行，不得超越停止線或進入路口之規定。而
    依當時天候晴、日間自然光線充足、柏油路面、路面乾燥、無缺陷、道路上未有
    任何障礙物、視距復屬良好、號誌動作正常等情形以觀，客觀上亦無不能注意之
    情事，其竟疏於注意車前狀況，貿然通過該路口。以致同一時地甲○○騎乘車號
    ＪＪＢ－九八七號，沿秦漢路路口，由西向東方向行駛之重型機車避剎不及撞及
    丙○○之自用小客車，甲○○因之受有「頭部外傷腦震盪、右側枕部頭皮挫傷血
    腫、頸椎扭傷、右側骨盆恥股骨折、左前臂及左髖部挫傷擦傷」等傷害。丙○○
    於肇事後，犯罪未被有偵查權之公務員或機關發覺前，即將甲○○送醫，並由其
    妹丁○○報警，進而接受裁判。
二、案經甲○○訴由台南縣警察局新營分局報請臺灣臺南地方法院檢察署檢察官偵查
    起訴。
    理  由
一、訊據被告丙○○雖坦承有於右述時、地，駕車行經前開路口，並與告訴人甲○○
    所騎乘之機車發生碰撞之事實，然矢口否認有何過失傷害之犯行，辯稱：是告訴
    人闖越紅燈，是其駕駛行為並無過失云云。
二、經查：被告闖越紅燈之犯行，有告訴人及證人戊○○、乙○○於警訊時及偵審中
    指訴之證言，且經本院隔離訊問告訴人及證人於路口等待紅燈之位置及綠燈亮起
    時出發之順序時，渠等證言前後一致互核相符，有本院筆錄及證人所繪之位置圖
    附卷可稽當可採信，又經本院訊問證人渠等於路口停車之位置時，證人戊○○雖
    證稱：「我停在告訴人的右後方，證人乙○○停在我的左方」；而證人乙○○亦
    證稱：「我停在告訴人的右後方，證人戊○○停在我的左方」等語，互相矛盾，
    然其二人對於三人停車之位置所繪相符，渠證稱均停在告訴人右後方等語，應僅
    係記憶不清所致，尚難認為其二人之證言不足採信。又證人丁○○雖亦證稱是告
    訴人闖紅燈云云，然查：證人丁○○係被告之妹，其證言或有迴護被告之虞，難
    以採信。而衡諸常情，告訴人及證人等既已於路口等待綠燈，應無再闖越紅燈之
    可能；又本件並非被告搶先闖越黃燈通過路口時肇事，此有被告及證人丁○○之
    證言可稽，是亦難認係因告訴人看見金華路方向黃燈亮起而搶先起步闖越紅燈之
    可能。綜上所述足認被告確有闖越紅燈之行為。
三、按汽車行駛時，駕駛人應注意車前狀況，並隨時採取必要之安全措施；又車輛面
    對圓形紅燈表示禁止通行，不得超越停止線或進入路口，道路交通安全規則第九
    十四條第三項、道路交通標誌標線號誌設置規則第二百零六條第五款第一目，分
    別定有明文。本件被告駕車於道路上行駛，本應注意上開道路交通安全規則，而
    案發當時，天候晴、日間自然光線充足、柏油路面、路面乾燥、無缺陷、道路上
    未有任何障礙物、視距復屬良好、號誌動作正常等情形以觀，復有台南縣警察局
    道路交通事故調查報告表一紙載明可考，據此判斷，客觀上亦無不能注意之情事
    ，其竟疏於注意車前狀況，貿然行駛，致與告訴人所騎乘之機車相撞，復有台南
    縣警察局新營分局製作之道路交通事故調查報告表一紙及交通事故蒐證照片十二
    張在卷足憑，又告訴人因本件車禍而受有如事實欄所載等傷害，復有洪揚醫院九
    十年八月二十二日出具之診斷證明書一紙存卷可參，是被告之駕駛行為，顯有過
    失。
四、況本件經送台灣省台南區行車事故鑑定委員會鑑定結果，亦認本件肇事應係二車
    之一方有未依號誌指示行駛為肇事原因，有該委員會九十年十一月二十三日日南
    鑑字第九○一三六九號函一份附卷可參，此益證被告駕車肇事致告訴人受傷之行
    為，確有過失無疑。
五、末查，本件告訴人係因此次車禍而受有如事實欄所載之傷害，故被告之過失駕車
    行為，與告訴人所受之傷害結果間，復具有相當因果關係，是本件事證已甚明確
    ，被告過失傷害之犯行堪予認定。
六、核被告丙○○所為，係犯刑法第二百八十四條第一項前段之普通過失傷害罪。被
    告於八十四年，因藥事法案件，經本院判處有期徒刑十月確定，並於八十九年九
    月四日執行完畢，有台灣台南地方法院檢察署刑案資料查註紀錄表及台灣高等法
    院被告全國前案紀錄表各一紙在卷可按，其於五年之內再犯本件有期徒刑以上之
    罪，為累犯，應依法加重其刑。又被告於肇事後，犯罪未被有偵查權之公務員或
    機關發覺前，即將告訴人送醫，並由證人丁○○向台南縣警察局新營分局報告車
    禍狀狀況，雖否認闖越紅燈，然按「被告於肇事後犯罪未被有偵查權之公務員或
    機關發覺前，向警方自首，進而接受裁判，有警訊筆錄一件在卷可稽，被告雖否
    認其有過失，然按：於犯罪未被發覺前，向該管公務員告知其犯罪，而不逃避接
    受裁判者，即與刑法第六十二條規定自首之條件相符。至於自首後對其犯罪事實
    有所主張或辯解，係被告辯護權之行使，不能據此一端即謂被告無接受裁判之意
    （參照最高法院八十四年度台上字第八二九號判決），且行為是否構成犯罪之要
    件，應由法院加以認定，非憑行為人主觀認定或承認與否而確定。本件如題旨所
    示，甲駕車與乙車發生車禍致乙受傷，甲於事故未被發覺前，先託人向警方報案
    ，隨後，又當場向前往現場處理之警員承認其肇事，而不逃避接受裁判，自合於
    自首之要件，雖其表示並無過失，依上判決意旨，不過為其辯護權之行使，無礙
    於自首之成立」。有八十六年十一月臺灣高等法院暨所屬法院八十六年法律座談
    會（見八十七年六月版彙編第二百二十八至二百三十三頁）可稽。依照前開見解
    ，被告雖矢口否認其有過失致死犯行，亦無礙其自首之成立，爰依自首之規定減
    輕其刑。再刑有加重及減輕者，依刑法第七十一條之規定應先加後減。本院審酌
    被告之生活狀況、品行、智識程度、犯罪所生之危險、被告之過失程度、告訴人
    所生之損害，及被告肇事後，未與告訴人就民事損害賠償事宜，達成和解，被告
    經拘提後到案，及犯後之態度尚非惡劣等一切情狀，量處如主文所示之刑，並諭
    知易科罰金之折算標準，以資懲儆。
據上論斷，應依刑事訴訟法第二百九十九條第一項前段，刑法第二百八十四條第一項
前段、第四十七條、第六十二條前段、第四十一條第一項前段，罰金罰鍰提高標準條
例第一條前段、第二條，判決如主文。
中      華      民      國      九十一      年    三    月      四      日
                                臺灣臺南地方法院交通法庭
                                    法  官  蔡  直  青
右正本證明與原本無異。
如不服本判決，應於判決送達後十日內向本院提出上訴狀( 應附繕本 )。
                                    書記官  孫  鈴  堯
中      華      民      國      九十一      年    三    月      五      日
附錄本案論罪科刑法條全文：
刑法第二百八十四條第一項（普通過失傷害罪）
因過失傷害人者，處六月以下有期徒刑、拘役或五百元以下罰金，致重傷者，處一年
以下有期徒刑、拘役或五百元以下罰金。
